臺北高等行政法院判決
　　　　　　　　　　　　　　　　　　 95年度訴字第00174號
　　　　　　　　　　　　　　　.
原　　　告　頡成國際事業有限公司
代　表　人　甲○○
訴訟代理人　徐士斌律師
複　代理人　戊○○
被　　　告　財政部基隆關稅局
代　表　人　陳天生（局長）
訴訟代理人　丙○○
　　　　　　丁○○
上列當事人間因違反海關緝私條例事件，原告不服財政部中華民
國94年12月22日台財訴字第09400432580 號訴願決定，提起行政
訴訟。本院判決如下：
　　主  文
原告之訴駁回。
訴訟費用由原告負擔。
　　事  實
一、事實概要：
    原告於民國（下同）93年11月17日由「UNI ORIENT」輪（航
    次UN188 、船隻掛號第AW/93/6186、艙單第0002號、櫃號EM
    CU0000000 ）進口貨物乙批，艙單列載貨名PLASTIC TOYS，
    ，經被告於岸邊檢視時，發現實際到貨除與原申報相符之PL
    ASTIC TOYS外，尚夾藏豬腳筋、金針菜、香菇等農產品，核
    與運送契約文件及艙單申報不符。爰依據海關緝私條例第31
    條之1 規定，沒入其貨物。原告不服，申請復查，未獲變更
    ，乃向財政部提起訴願，經財政部94年12月22日台財訴字第
    09400432580 號訴願決定駁回，原告仍不服，遂向本院提起
    行政訴訟。
二、兩造聲明：
　(一)原告聲明求為判決：
    1.訴願決定及原處分均撤銷。
    2.訴訟費用由被告負擔。
　(二)被告聲明求為判決：
    1.原告之訴駁回。
    2.訴訟費用由原告負擔。
三、兩造之爭點：
    (1)系爭貨物是否為原告所進口？(2)本件原告起訴，是否有值
    得權利保護之利益存在？
　(一)原告主張之理由：
    1.被告無非以訴外人侯慶輝（現改名為乙○○）、黃毓棋在
      保三總隊偵訊時供稱係向原告之實際負責人王蝶蘭借牌為
      其憑據，而認定原告有違反海關緝私條例第31條之1 情事
      惟查原告之實際負責人王蝶蘭始終否認借牌予乙○○、黃
      毓棋進口該批貨物，實係乙○○、黃毓棋冒用原告名義進
      口該批貨物，經原告向臺灣基隆地方法院檢察署（下稱基
      隆地檢署）提出偽造文書罪之告訴，而乙○○、黃毓棋因
      係冒用原告名義進口該批貨物，觸犯刑法偽造文書罪，故
      乙○○、黃毓棋當然否認犯罪而謊稱係向王蝶蘭借牌，以
      卸其罪責，顯非可採，被告據以採為證據，自屬違誤。
    2.訴願決定書謂：依被告於緝獲當時向長榮國際股份有限公
      司（下稱長榮國際公司）索取之到貨通知所在之受貨人及
      到貨通知人皆為原告。惟扣案艙單所載收貨人雖為JEN-CH
      AN NATIONAL CO.,LTD ，但其上記載電話00-00000000 、
      傳真00-00000000 ，均非原告所有，又扣案之艙單既無原
      告之實際負責人王蝶蘭，亦非王蝶蘭向長榮海運公司訂UN
      I ORIENT輪之艙位，而長榮國際公司之載貨證券（BILL
      OF LADING ）亦非交付予王蝶蘭，豈可率認王蝶蘭借牌予
      乙○○、黃毓棋？原處分及訴願決定自嫌率斷。
    3.該批貨物確係乙○○、黃毓棋未經原告同意冒用原告名義
      進口，原告對被告沒收該批貨物並無異議，惟被告認定原
      告借牌予乙○○、黃毓棋，則與事實不符，損害原告名譽
      ，為保障原告名譽，請判決撤銷原處分及訴願決定。
　(二)被告主張之理由：
    1.按「船舶、航空器、車輛或其他運輸工具，所載進口貨物
      或轉運本國其他港口之轉運貨物，經海關查明與艙口單、
      載貨清單、轉運艙單或運送契約文件所載不符者，沒入其
      貨物。但經證明確屬誤裝者，不在此限。」為海關緝私條
      例第31條之1 所明定。本案原告就前開進口貨物與艙口單
      、運送契約文件所載不符，違反前開法條規定，被告據以
      論處，洵無不合。
    2.訴訟理由略稱：「依原處分機關於緝獲當時向長榮國際股
      份有限公司索取之到貨通知所在之受貨人及到貨通知人皆
      為頡成國際事業有限公司，然其公司名稱係為被人所冒名
      使用，其通知之電話及地址應以本公司之電話為通知，卻
      以別人之電話為通知，顯不合常理。」「雖涉案人侯慶輝
      稱係向王蝶蘭（頡成國際事業有限公司之實際負責人）借
      用公司牌名義進口貨品，然本公司並未出借公司牌讓任何
      人使用，而係侯慶輝冒用本公司之名義，向海關申請進口
      ，本公司從未出具任何文件或印章供侯慶輝使用，侯慶輝
      係偽造文書，本公司業已向臺灣基隆地方法院檢查署提出
      告訴。被告不能僅依據侯慶輝稱有借牌，即認定原告有借
      牌給其他人，有借牌之事實，應由借牌之人負舉證責任，
      被告未有任何證明原告有借牌給其他人使用之證據，其原
      處分命以原告之名義沒入該等商品，顯非有據」等節，資
      為抗辯。查據保三總隊第一大隊刑事報告書略以侯慶輝多
      次向原告之代表人之母親王蝶蘭借牌，用原告名義進口貨
      物，甲○○為原告掛名負責人，實際負責人為其母親王蝶
      蘭，本案原告之實際負責人王蝶蘭於保三第一大隊偵訊中
      供稱「該公司進口相關事宜皆由一位黃毓棋負責」由黃毓
      棋熟識之侯慶輝向原告借牌進口，本案原告既係進口貿易
      商，對有關進口法令當知之甚詳，對委由第三人進口貨物
      ，亦或由他人洽妥以自己名義報運進口貨物，應認識有被
      人利用從事不法之可能，自應有防止夾藏管制進口物品等
      之注意義務。依司法院釋字第275 號解釋意旨，人民違反
      法律上義務而應受行政罰之行為，固出於故意或過失為其
      責任條件。但應受行政罰之行為，僅須違反禁止規定或作
      為義務，而不以發生損害或危險為其要件者，推定為有過
      失，於行為人不能舉證證明自己無過失時，即應受處罰。
      本案原告出借牌照由第三人辦理進口報關事宜，致發生進
      口艙單貨名申報不實情事，未盡監督注意責任，違反海關
      緝私條例，依上開司法院解釋意旨，推定有過失，本局依
      海關緝私條例第31之1 規定以艙單列載收貨人（即原告）
      為受處分人，沒入系爭貨物，於法並無不合。訴訟理由稱
      ：「…以別人之電話為通知，顯不合常理…」「…被告未
      有任何證明原告有借牌給其他人使用之證據，其原處分命
      以原告之名義沒入該等商品，顯非有據」等等均係事後卸
      責之詞，不足採信。至於侯慶輝是否與原告共謀走私，已
      由保三第一大隊刑事案件報告書移送基隆地方法院檢察署
      偵查中。本案原告違法情事已臻明確。從而被告依據首揭
      法條規定所為之處分，核屬允洽，自應予以維持。
    3.綜上所述，原處分及所為復查、訴願決定並無違誤，請判
      決如被告答辯之聲明等語。
　　理  由
一、本件起訴時被告之代表人原為李榮達，嗣變更為陳天生，經
    其聲明承受訴訟，核無不合，應予准許。
二、按提起訴訟，請求法院裁判，均應以有權利保護必要為前提
    ，具備權利保護必要者，其起訴始有值得權利保護之利益存
    在。又原告之訴，依其所訴之事實，欠缺權利保護必要者，
    即屬無訴之利益，在法律上顯無理由，行政法院得不經言詞
    辯論，逕以判決駁回之。行政訴訟法第一百零七條第三項亦
    定有明文。
三、本件原告於民國（下同）93年11月17日由「UNI ORIENT 」
    輪（航次UN188 、船隻掛號第AW/93/6186、艙單第0002號、
    櫃號EM CU0000000）進口貨物乙批，艙單列載貨名PLASTIC
    TOYS，，經被告於岸邊檢視時，發現實際到貨除與原申報相
    符之PL ASTIC TOYS 外，尚夾藏豬腳筋、金針菜、香菇等農
    產品，核與運送契約文件及艙單申報不符。爰依據海關緝私
    條例第31條之1 規定，沒入其貨物。原告不服，循序提起行
    政訴訟，並為事實欄所載各節之主張，是本件應審酌者厥為
    ：(1)系爭貨物是否為原告所進口？(2)本件原告起訴，是否有
    值得權利保護之利益存在？
四、經查：
  (一)本件被告認定系爭貨物為原告進口之唯一證據，為該艙單之
    受貨人記載為原告，此外別無其他證據（參本院卷第101 頁
    筆錄）。然原告堅決否認並未進口系爭貨物，亦無辦理向國
    外採購及託運之情事，則依舉證責任分配法則，對於原告確
    有上開情事之事實，自應由被告負舉證責任。
  (二)查扣案艙單所載收貨人雖為JEN-CHAN NATIONAL CO.,LTD ，
    但其上記載電話00-00000000 、傳真00-00000000 ，均非原
    告所有，到貨通知地址亦非原告之地址，此為被告所不爭執
    ，依稽核報告所載，該00-00000000 電話登記名義人為許馥
    美，然許馥美並非原告公司股東或股東親屬，被告復未查明
    許馥美與原告有何關係（參本院卷第92頁筆錄），且在實務
    上，進口人須先按貿易之交易條件支付貨價，再向船運公司
    繳納運費，以載貨證券換取提貨單，方得向海關辦理報關手
    續，領取貨物，本件因在報關前即被查獲，因此並沒有任何
    進口人提供之交易文件可供佐證，此業據被告訴訟代理人陳
    述明確（參本院卷第105 頁筆錄）。另依長榮海運公司函覆
    ，有關本件訂艙資料已超過保存期限，因此無法提供（參本
    院卷第108 頁長榮海運公司函）。是本件並無任何買賣契約
    、商業發票、訂艙資料或其他付款資料，足資認定系爭貨物
    確為原告所進口。
  (三)雖被告另稱：出口國海關必須根據出口之交易文件（例如商
    業發票或買賣契約）報關，始得放行，因此原告應為真正進
    口人云云。然質之被告訴訟代理人：本件有無查得原告為買
    受人之買賣契約或商業發票？則答稱「這部分我們無法查得
    。」（參本院卷第106 頁筆錄），是亦無其他事證足資認定
    系爭貨物確為原告所進口。
  (四)再依保三總隊第一大隊之調查筆錄，第三人侯慶輝雖陳稱曾
    先後三次向原告借牌，然其進口者為他筆貨物，本件貨物侯
    慶輝亦否認向原告借牌進口，原告則指摘本件貨物係侯慶輝
    冒名進口，原告並對侯慶輝提起偽造文書之告訴，基隆地方
    法院檢察署以94年度偵字第4946號受理，並移最高法院併案
    審理中，此有基隆地方法院檢察署96年1 月11日函附卷可稽
    ，則依卷內資料，亦難遽認原告有借牌予侯慶輝進口之事實
    。
五、綜上所述，系爭貨物上難認係原告所進口，原告非系爭貨物
    之所有權人，可堪認定。則原處分僅將系爭貨物沒入，並未
    另對原告為罰鍰之處分，即難認對原告權益之侵害，依前揭
    說明，本件原告之訴，欠缺權利保護必要，其訴為無理由，
    應予駁回。至原告雖稱其名譽因而受損云云，然原告之名譽
    縱有損害，亦非屬行政訴訟所得救濟之範圍，仍不影響本件
    欠缺訴訟利益之認定。
六、兩造其餘攻擊防禦方法均與本件判決結果不生影響，故不逐
    一論述，併此敘明。
據上論結，本件原告之訴為無理由，爰依行政訴訟法第98條第3
項前段，判決如主文。
中　　華　　民　　國　　96　　年　　2 　　月　  14  　日
                        第二庭審判長法  官　徐  瑞  晃
                                    法  官  畢  乃  俊
                                    法　官  陳  金  圍
上為正本係照原本作成。
如不服本判決，應於送達後20日內，向本院提出上訴狀並表明上
訴理由，如於本判決宣示後送達前提起上訴者，應於判決送達後
20日內補提上訴理由書（須按他造人數附繕本）。
中　　華　　民　　國　　96　　年　　2 　　月　  14  　日
                                    書記官  陳  可  欣
